【裁判字號】    98,交聲,1349
【裁判日期】    981008
【裁判案由】    違反道路交通管理處罰條例聲明異議
【裁判全文】
臺灣桃園地方法院交通事件裁定        98年度交聲字第1349號
原處分機關  交通部公路總局新竹區監理所桃園監理站
異  議  人
即受處分人  甲○○
上列異議人即受處分人因違反道路交通管理處罰條例案件，對於
交通部公路總局新竹區監理所桃園監理站民國98年5 月12日桃監
裁字第裁52-AEX312972號違反道路交通管理事件裁決書所為之處
分，聲明異議，本院裁定如下：
    主  文
異議駁回。
    理  由
一、原處分意旨略以：本件異議人即受處分人甲○○於民國98年
    3 月8 日22時5 分許，駕駛車牌號碼647-LP號營業一般小客
    車，行經和平西路3 段、梧州街口，為臺北市政府萬華分局
    員警逕行舉發「違反處罰條例行為經警多次鳴笛及以指揮棒
    制止攔停，不服稽查倒車由和平西路3 段往西方向逃逸」，
    並填掣北市警交字第AEX312972 號舉發違反道路交通管理事
    件通知單，嗣異議人於98年3 月16日向原處分機關陳述不服
    ，經原處分機關函請舉發單位調查，仍認定受處分人有前開
    違規行為，乃於98年5 月12日，依據道路交通管理處罰條例
    第60條第1 項、第63條第1 項第1 款及道路交通管理事件統
    一裁罰基準表之規定，裁處受處分人罰鍰新臺幣（下同）
    3,000 元，並記違規點數1 點等語。
二、聲明異議意旨略以：異議人並無前揭違規事實，且原處分機
    關就該違規事實之裁處，並未附有任何證據，逕指摘異議人
    有違法之情事，爰具狀聲明異議。
三、按汽車駕駛人，駕駛汽車有違反本條例之行為，經交通勤務
    警察或依法令執行交通稽查任務人員制止時，不聽制止或拒
    絕停車接受稽查而逃逸者，除按各該條規定處罰外，處3,00
    0 元以上6,000 元以下罰鍰，道路交通管理處罰條例第60條
    第1 項定有明文。又汽車駕駛人有第60條第1 項情形者，記
    違規點數1 點，道路交通管理處罰條例第63條第1 項第1 款
    亦有明定。次按汽車駕駛人之行為有不服指揮稽查而逃逸之
    情形，當場不能或不宜攔截製單舉發者，得逕行舉發；逕行
    舉發，應記明車輛牌照號碼、車型等可資辨明之資料，以汽
    車所有人為被通知人製單舉發。道路交通管理處罰條例第7
    條之2 第1 項第4 款、第4 項亦分別定有明文。
四、經查：
  (一)異議人有於本件舉發通知單上所載時間、地點，駕駛車牌號
    碼647-LP號營業一般小客車，行經和平西路3 段、梧州街口
    ，有駕車行經有燈光號誌管制之交岔路口闖紅燈之違規情事
    ，業據異議人於本院訊問時坦承：「我有迴轉約三分之一，
    後來看到禁止迴轉的標誌，才又退回來紅綠燈的地方。」、
    「我退回來紅我退回來紅綠燈處，約三十秒等紅綠燈，直到
    它變綠燈之後我才直行。」等語（見本院98年9 月18日訊問
    筆錄），且有臺北市政府警察局北市警交字第AEX312971 號
    舉發違反道路交通管理事件通知單及其交通部公路總局新竹
    區監理所桃監裁罰字第裁52-AEX312971號違反道路交通管理
    事件裁決書在卷為憑，故此部分事實堪以認定。
  (二)又異議人於上揭時地經臺北市政府警察局萬華分局警員郭家
    雄攔檢不停而加速逃逸乙節，業據證人即員警郭家雄於本院
    訊問時證稱：「當天我是執行21點到23點的巡邏勤務，大約
    在十點左右，在和平西路、梧州街口，就看過違規車輛車牌
    號碼647-LP號營業用一般小客車，紅燈違規迴轉，當時我執
    行這個勤務有兩個警員，另一位是張耿為，見到該車輛違規
    ，我上前吹哨，以指揮棒攔停，該車看到我才倒車回去紅綠
    燈的地方，並直行和平西路往西的方向逃逸。該車於前開路
    口車子迴轉不只三分之一，我認為他是看過我們執勤才退回
    紅綠燈處，該名駕駛還有向我們點頭致意，好像是表達抱歉
    的意思，應該是有看到我們。因為他退車行駛中，除非他有
    觸法，否則我們規定不能對行駛中的車輛追車攔停。」等語
    （見本院98年9 月18日訊問筆錄），並有證人郭家雄當庭繪
    製現場圖1 紙附卷可參，足以認定。況燈光號誌之違反及不
    服稽查而逃逸，其所需之舉證狀態稍縱即逝，除設有感應照
    相之路口外，事後無法還原現場狀態，自有賴執行交通勤務
    之警員以為察實，準此，證人郭家雄既職司該項職務，記明
    車號等可資辯明車輛之資料，為其業務範圍內之事項，其觀
    察程度自應較一般人更為專注，復參酌員警執行公務時，本
    身即受有行政懲處責任之監督，其到庭具結作證，更係以刑
    事責任擔保其證言之真實性，且證人郭家雄與異議人素不相
    識，彼此間亦無任何嫌隙，當不至甘冒涉犯偽證罪之險，蓄
    意構陷異議人，亦查無證人郭家雄所為證詞有顯著瑕疵或與
    事實不符之處，堪認證人郭家雄所述屬實，本件異議人確有
    攔檢不停之違規事實無訛。
  (三)至異議人辯稱：本件未檢附違規照片、錄影，且當時並未曾
    見到警員，亦無聽聞警員有鳴笛攔查情事云云。然查，證人
    郭家雄業已到庭結證異議人確有本件違規情事，足堪採信，
    已如前述。再者，本件異議人前揭拒絕停車接受稽查而逃逸
    之交通違規行為，如有監視錄影器錄影或拍照存證之物證資
    料，固可免除不必要之爭議，然員警執行交通勤務，依法並
    未要求就任何違規事項均必須錄影或拍照存證，此觀道路交
    通管理處罰條例第7 條之2 亦規定在當場不能或不宜攔截舉
    發之情況下，可逕行舉發之意旨即明，且因此等違規情事均
    發生於一剎那之間，除非恰有錄影設備或得拍攝快速移動畫
    面之照相設備，否則要求值勤警員或舉發機關需緊急錄影或
    拍照後以此為證，未免與執行勤務之實況相悖，並難以實行
    ，故於因無法及時攝影取證之情況下，如無其他證據顯示舉
    發員警有誤認或故意構陷之情事時，尚難以舉發員警無法提
    出其他證據佐證，即認其所述不可採信，否則該未裝設科學
    儀器之路段，豈非陷入駕駛人得任意違規之狀態，自非妥適
    。
  (四)承上，本件事證明確，異議人駕駛上開車輛確有於前揭時、
    地，拒絕停車接受稽查而逃逸之違規行為，洵堪認定。
五、綜上所述，異議人確有在前揭時、地，駕駛上開車輛拒絕停
    車接受稽查而逃逸之交通違規行為。原處分機關依道路交通
    管理處罰條例第60條第1 項、第63條第1 項第1 款及違反道
    路交通管理事件統一裁罰基準表之規定，裁處異議人3,000
    元罰鍰，並記違規點數1 點之處分，核無違誤或不當，本件
    異議人之異議為無理由，應予駁回。
六、據上論斷，應依道路交通管理處罰條例第87條第2 項、道路
    交通案件處理辦法第19條，裁定如主文。
中    華    民    國      98    年    10    月    8   日
                                交通法庭  法  官  張詠惠
以上正本證明與原本無異。
如不服本裁定，應於裁定送達後5 日內向本院提出抗告狀。
                                          書記官  黃惠鈴
中    華    民    國    98    年    10    月    13    日


司法院資訊處製作；財團法人民間司法改革基金會備份。
